【裁判字號】    92,交抗,678
【裁判日期】    920918
【裁判案由】    違反道路交通管理處罰條例
【裁判全文】
臺灣高等法院交通事件裁定                        九十二年度交抗字第六七八號
    抗  告  人
    即受處分人  甲○○
右抗告人因違反道路交通管理處罰條例案件，不服臺灣板橋地方法院，中華民國九十
二年五月二十六日所為裁定（九十二年度交聲字第二三四號），提起抗告，本院裁定
如左：
    主  文
抗告駁回。
    理  由
一、原處分意旨略以：異議人即受處分人甲○○於民國（下同）九十一年七月二十日
    （原舉發違反道路交通管理事件通知單誤載為九十一年七月十九日）十時四十四
    分許，駕駛車號：九Ｃ－八二九０號自用小貨車，行經臺北縣三峽鎮○○路灣潭
    處，因駕駛車輛使用手持式行動電話進行通話，經警攔查舉發，乃依道路交通管
    理處罰條例第三十一條之一第一項之規定，裁處罰鍰新臺幣（下同）三千元。
二、異議及抗告意旨略以：因伊左手無名指中節於九十一年七月四日受有約三公分裂
    傷，縫合四針，手指無法正常活動，因此無法使用手持式行動電話進行撥接，且
    執勤警員又無採證照片，現場亦未看見伊手持行動電話，且通聯紀錄顯示於違規
    時間前後伊並未使用行動電話，又舉發通知單上所載之違規日期伊係在臺灣電力
    公司第一核能發電廠內，倘係警員記載日期有誤，則其當時執勤之精神狀態即令
    人質疑，或許係因當時伊車行車速度較慢，致執勤警員誤認，而該車出廠時即配
    有行動電話免持聽筒設備，伊亦遵守交通規則，當日十點三十三分所撥打的電話
    是打給同事詢問購鞋尺寸，車行至舉發地點約十分鐘，故舉發單所記載違規時間
    十時四十四分並無違誤，警員於原審所證舉發單所載係開單時間，並不實在，爰
    請求撤銷原處分云云。
三、按汽車駕駛人於行駛道路時，使用手持式行動電話進行撥接或通話者，處新臺幣
    三千元罰鍰，道路交通管理處罰條例第三十一條之一第一項定有明文。
四、本件臺北縣警察局北縣警交字第Ｃ00000000號舉發違反道路交通管理事
    件通知單（下稱舉發通知單）上所記載之本案違規日期及開單日期，原誤載為九
    十一年七月十九日，惟此乃舉發警員筆誤所致，其已於查明後將該舉發通知單移
    第Ｃ00000000號舉發違反道路交通管理事件通知單移送聯影本一紙、臺
    北縣政府警察局三峽分局九十一年八月二十三日峽警交裁字第０九一００一八八
    四九號書函一份及同分局九十一年十月二十一日峽警交裁字第０九一００二三一
    一一號書函影本一份附卷可稽，是本案違規時間應確為九十一年七月二十日，而
    非九十一年七月十九日，合先敘明。
五、經查，本件異議人即受處分人甲○○確於九十一年七月二十日十時三十四分許，
    駕駛車號：九Ｃ－八二九０號自用小貨車，行經臺北縣三峽鎮○○路灣潭處時，
    駕車使用手持式行動電話進行通話，經警攔查，並於同日十時四十四分許開單當
    場舉發之違規事實，業經證人即臺北縣政府警察局三峽分局警備隊警員盧志和於
    原審調查時到庭結證屬實（見原審九十二年四月三十日調查筆錄），並有上開舉
    發通知單移送聯影本一紙、行動電話通話明細資料一份及上開臺北縣政府警察局
    三峽分局九十一年八月二十三日、九十一年十月二十一日書函影本二份在卷足憑
    。觀諸證人即警員盧志和於庭訊所證稱：「本件交通違規事件是我所舉發，九十
    一年七月二十日十點三十四分，我與異議人是不同的車道，我當時是騎乘巡邏車
    從三峽灣潭處往大埔七十一號的派出所方向行駛，在違規地點上，我與異議人擦
    身而過，當地是雙線道，當時只有我一台機車，我看到異議人用左手持手機並將
    手機靠在耳朵上通話，於是我就馬上轉頭跟在異議人後面，我看到異議人左手將
    手機伸出窗外準備要關上手機，後來在灣潭處就把異議人攔下來，我請異議人將
    手機拿出來，異議人所拿出的手機與我先前所見的手機相同，手機是黑色有蓋子
    的，機型我不知道，當時異議人還跟我爭執說他是用免持聽筒通話，我請異議人
    提供免持式的聽筒，異議人無法提出，我在異議人的車上並沒有看到耳機及免持
    聽筒的設備，於是我就開單舉發，‧‧‧‧‧，當時我有跟異議人說請他提出免
    持聽筒的設備，如果他可以提出我就不會開單，但是異議人無法提供，‧‧‧‧
    ，因為異議人堅持要我寫開單完畢的時間，所以違規時間才寫十點四十四分，我
    有近視，當天我也戴眼鏡，我戴眼鏡之後矯正視力一點零，當天是大熱天，所以
    視線很好，距離異議人約三公尺左右，我就看到異議人持手機通話，後來我與異
    議人擦身而過時，異議人還手持手機通話，於是我就掉頭追異議人，異議人開得
    很慢，我有騎得很慢，我不認識異議人，也與他無過節」之情節，復衡諸證人與
    異議人素不相識，並無宿怨，亦無仇隙，應無涉詞誣攀之虞，堪認異議人斯時確
    有駕車時使用手持式行動電話進行通話之違規事實無訛。異議人雖辯稱伊當時無
    名指受有裂傷，無法正常活動云云，惟衡諸常情，撥接或使用行動電話通話尚不
    至於單獨使用無名指以為之，是異議人左手無名指雖受有三公分裂傷之傷害，然
    應尚無礙於行動電話之正常使用。又異議人復先陳稱依其所申請之行動電話通話
    明細資料顯示，於違規時間前後伊並未使用行動電話云云（參見卷附異議人第一
    次申訴單之申訴理由第八點），惟依異議人所檢附號碼為0000000000
    號之行動電話通話明細資料，其上所載之通話時間確有乙筆（九十一年七月二十
    日十時三十三分五十七秒至十時三十四分二十九秒）與證人即警員盧志和前開所
    證述其目睹異議人確駕車使用行動電話通話之時間相符，雖異議人於原審及本院
    抗告狀稱該通電話係伊先前在便利商店所撥打云云，並提出案外人呂文華所寫證
    明書及電話繳費收據各一份以證其情，然此情異議人先前二次申訴時均未於申訴
    狀中提出，迄至原審調查時始補行提出該辯詞，是其情是否與事實相符，已有可
    疑，況依前開證人已證實抗告人撥打電話時間是在十時三十四分許，所載十時四
    十四分係開單完畢時間，按以警員攔下抗告人至填載舉發單完畢，時間相隔十餘
    分鐘，本屬正常，而於舉發單上填載接近時間，亦無不合情理之處，證人盧志和
    所證並非無據。另異議人又辯稱其所駕駛之車輛已裝有行動電話免持聽筒設備云
    云，然此部分業經證人即警員盧志和到庭證稱「異議人當時都無法提供免持聽筒
    或耳機的配備，所以我才開單舉發」等情，已如前述，是異議人此部分所辯亦難
    憑信。
六、按交通警員掣單舉發違反道路交通管理處罰條例所列之違規事實，本質上為行政
    處分，係公務員基於職務上權力，依法就特定之具體事件所為具有公法上效果之
    單方行政行為，基於公務員為公法上行為具有公信力之原則，該行政處分當可被
    推定為真正，其據以依法處分之事實認定亦為真正無誤，此與民事訴訴法第三百
    五十五條第一項規定：「文書，依其程式及意旨得認作公文書者，推定為真正」
    之情形相同，本此公信原則，立法者以道路交通管理處罰條例第九十二條第三項
    之授權，賦予行政機關訂定違反道路交通管理事件統一裁罰基準及處理細則，使
    執勤員警得當機處分，以達其維護交通秩序、安全之行政目的。從而，本件異議
    人既未就執勤員警之舉發有誤提出相關證據以供調查，本院經查亦無任何證據足
    資證明執勤員警有何捏造事實違法取締之不法情事，則執勤員警本其維護交通秩
    序、安全職責所為之舉發，自應受到合法、正確之推定。綜上所述，本件異議人
    空言否認前開違規行為，辯稱其並未駕車使用手持式行動電話通話云云，無非事
    後卸責之詞，不足採信。本件事證明確，異議人前開違規行為堪以認定。是原處
    分機關援引上開規定，裁處罰鍰三千元，於法並無違誤或不當之處。原審認受處
    分人異議並無理由，裁定駁回異議，經核尚無違誤，本件抗告並無理由，應予駁
    回。
據上論結，應依道路交通管理處罰條例八十九條、道路交通案件處理辦法第二十六條
，刑事訴訟法第四百十二條，裁定如主文。
中      華      民      國    九十二    年      九      月      十八    日
                              臺灣高等法院交通法庭
                                  審判長法  官  許  增  男
                                        法  官  陳  孟  瑩
                                        法  官  周  煙  平
右正本證明與原本無異。
不得再抗告。
                                        書記官  蕭  麗  珍
中      華      民      國    九十二    年      九      月    二十四    日


司法院資訊處製作；財團法人民間司法改革基金會備份。
